臺灣高等法院民事判決　　　　　　　　　 96年度上字第583號
上　訴　人　甲○○
被上訴人　　湯城園區14號大樓管理委員會
法定代理人　丙○○
被上訴人　　乙○○
上二人共同
訴訟代理人　張麗玉律師
上列當事人間確認公告無效等事件，上訴人對於中華民國96年4
月24日臺灣板橋地方法院95年度訴字第1986號第一審判決提起上
訴，本院於96年11月28日言詞辯論終結，判決如下：
    主  文
上訴駁回。
第二審訴訟費用由上訴人負擔。
    事實及理由
一、上訴人起訴主張：
  (一)上訴人為台北縣三重市○○路○段609巷14號6樓之10房屋
      （下稱系爭房屋）之區分所有權人，屬湯城園區14號大樓
      （原名為湯城2C大樓）之住戶。被上訴人乙○○前曾以湯
      城園區14號大樓管理委員會法定代理人之身分，訴請上訴
      人給付自民國（下同）90年1月起至91年3月止之管理費，
      惟經原法院板橋簡易庭以94年度板小字第2704號判決駁回
      其訴確定。被上訴人乙○○明知其前揭請求於法無據，卻
      於94年11月23日上訴人以6樓最高票當選湯城園區14號大
      樓管理委員會第12屆管理委員後之翌日，即張貼取消當選
      委員資格之公告於各樓層公佈欄及電梯內。上訴人既已當
      選為管理委員，依據民法第528條有委任關係，即可依法
      在湯城14號大樓執行職務。然被上訴人湯城園區14號大樓
      管理委員會卻在未經區分所有權人會議通過之情形下，即
      於94年11月24日以公告方式取消上訴人之委員身分，剝奪
      上訴人人格權，且從未通知上訴人參加95年間之管理委員
      會會議與執行職務，顯然藐視法理。
  (二)而湯城園區14號大樓規約第5條規定：本大樓由區分所有
      權人及住戶互選管理委員，組成管理委員會；公寓大廈管
      理條例第37條亦規定：管理委員會會議決議之內容不得違
      反本條例、規約或區分所有權人會議決議。被上訴人以前
      揭公告任意變更或剝奪由區分所有權人所選委員之當選資
      格，於法無據，自屬無效。又被上訴人乙○○張貼前揭公
      告（署名為湯城園區14號大樓管理委員會），內容誣指上
      訴人積欠前揭14.5個月的管理費新台幣（下同）48,150元
      ，時間長達1個月左右，此舉不但違逆原法院前揭判決意
      旨，亦因其張貼地點外商往來頻繁，影響層面甚廣，有損
      上訴人之名譽。爰請求確認上訴人與被上訴人湯城園區14
      號大樓管理委員會間就第12屆管理委員選舉有委任關係存
      在。並依民法第184條第1項前段、第185條、第195條第1
      項，請求被上訴人連帶賠償上訴人所受非財產上之損害，
      並為回復名譽之必要處分。
  (三)對被上訴人抗辯之陳述：
   １、關於90年1月至3月之管理費，原法院板橋簡易庭業已判
       定被上訴人湯城園區14號大樓管理委員會對上訴人之請
       求「不能准許，應予駁回」，該管理費48,150元金額之
       訴訟標的之宣判有「既判力」，自不得認定上訴人「積
       欠管理費之客觀事實至今仍然存在」。縱使認為上訴人
       應依公寓大廈管理條例第10條第2項須依比例繳交共用部
       分之修繕、管理、及維護費，但湯城園區14號大樓從未
       明示此部份金額。又上訴人本人雖從未繳過湯城園區14
       號大樓之管理費，但違法徵收之管理費，如何認為欠繳
       ，亦不得因別的住戶繳過管理費，就認定上訴人應該繳
       交管理費。被上訴人從未透過上訴人向房客徵收「管理
       費」，也未曾知會，故談不上上訴人是否「同意」之事
       。
   ２、被上訴人所引用之94年11月7日（94）14號管字第016號
       公告第11屆大樓管理委員會委員改選辦法，與本件所爭
       執之第12屆管理委員改選無關。
   ３、被上訴人雖提出湯城園區14號大樓管理委員會第12屆委
       員選舉第2階段選舉開票會議記錄（原審卷頁103）為證
       ，但其中第壹段倒數第2行記載「首先按照各樓層順序開
       票」等語，如係用於94年11月23日開票致詞則可，但用
       於11月29日的選舉致詞，則牛頭不對馬嘴，除非主席失
       常，否則就是紀錄張冠李戴，顯係欲告訴法官此份文件
       是偽造的。
   ４、被上訴人訴訟代理人於二審程序才強調上訴人應依公寓
       大廈管理條例第10條第2項或民法第822條第一項按比例
       繳交共用部分之修繕、管理、及維護費，然而其在原審
       法院答辯卻從未提及。
   ５、被上訴人針對89年12月21日所召開之區分所有權會議「
       召集程序違法」一事，原法院簡易庭發現被上訴人「未
       依法於開會前15日以書面載明開會內容，通知各區分所
       有權人」，而且當次的區分所有權人會議根本沒提及規
       約之訂定與管理費的收繳標準，其會議記錄和簽名冊造
       假，會議紀錄也未依規定寄給區分所有權人，區分所有
       權人從不知悉該次會議的「決議」，因此，被上訴人所
       言「上訴人與會亦表『同意』」，荒謬至極。
   （原審判決上訴人敗訴，上訴人提起上訴。）
    並於本院聲明：
    (一)原判決廢棄。
    (二)確認上訴人與被上訴人湯城園區14號大樓管理委員會間就
      95年度第12屆管理委員之委任關係存在。
    (三)被上訴人須公告如附件所示之道歉悔過書於湯城園區14號
      大樓各樓層之各個佈告欄與各電梯內、湯城園區各棟大樓
      一樓之佈告欄一個月，以及報紙（中國時報、聯合報和自
      由時報）上分期接續各一星期。而且須將所有訴訟事由與
      結果告知區分所有權人。
    (四)被上訴人須連帶賠償上訴人10萬元。
二、被上訴人則抗辯如下：
  (一)上訴人未繳納90年1月起至91年3月止之管理費乙節，乃其
      所不爭執之事實，此情形迄今仍然存在，而被上訴人乙○
      ○為湯城園區14號大樓第11屆管理委員會主任委員，其作
      成系爭公告所依據之湯城園區14號大樓93年12月17日93年
      度區分所有權人會議修正規約（下稱系爭93年度修正規約
      ）及94年11月7日（94）14號管字第016號第11屆大樓管理
      委員會委員改選辦法（下稱系爭改選辦法），並未違反法
      律強制或禁止規定，亦無違背公序良俗或誠信原則，公告
      內容中所述上訴人積欠14.5個月管理費亦屬事實，故被上
      訴人乙○○應無任何故意或過失不法情事，對上訴人名譽
      亦無侵害可言。況該公告所載內容嗣亦經湯城園區14號大
      樓第12屆管理委員會之當選委員於94年11月29日開會無異
      議通過。
  (二)系爭93年度修正規約第7條第1項關於委員名額之分配及相
      關選舉辦法，即為「大樓管理委員會委員改選辦法」，該
      辦法第3條規定：「喪失資格：(一)大樓管委會各職務委員
      及湯城園區管理委員會委員，於任期中出售其所有建築物
      或欠繳管理費達兩個月時，當然喪失其所任職務之資格。
      (二)各樓層委員及大樓管委會各職務委員如有出缺，依組織
      章程規定辦理」。嗣於94年11月23日改選第12屆管理委員
      會委員前，當時仍在任期中之第11屆管理委員會即以94
      年11月7日（94）14號管字第016號公告第11屆大樓管理委
      員會委員改選辦法，此改選辦法之名稱雖載為「第11屆」
      ，但實際上係在規範第12屆管理委員會委員之改選。
  (三)被上訴人湯城園區14號大樓管理委員會成立時間甚早，雖
      至93年7月17日始向主管機關三重市公所報備獲准，但此
      前即依公寓大廈管理條例第27條成立非法人團體以處理管
      理社區事務，此有湯城園區2C棟大樓管理規約為證。另上
      訴人前於89年12月以前曾將系爭房屋租予第三人碩紡公司
      ，復於91年4月將之租予第三人黑晶公司，此2公司並均有
      依規約繳交管理費，足見在被上訴人湯城園區14號大樓管
      理委員會報備獲准前，確有向住戶收取管理費之事實。上
      訴人依據公寓大廈管理條例及前揭規約既有繳交管理費之
      義務，即不得僅因系爭房屋於90年1月起至91年3月止間無
      人承租，即拒付管理費。
  (四)依公寓大廈管理條例第10條第2項上訴人須依共有之應有
      部分比例繳交共用部分之修繕、管理、及維護費，僅於規
      約中有特殊規定者，始從其約定。又依公寓大廈管理條例
      第1條第2項規定類推適用民法第56條第1項規定，倘公寓
      大廈區分所有權人會議在制訂規約時，其召集程序或決議
      方法有違反法令或章程之情形，住戶得於決議後3個月內
      請求法院撤銷其決議之決定，該制訂收取管理費之規約決
      議在未經撤銷之前，仍屬有效（台灣高等法院暨所屬法院
      92年法律座談會研討結論參照）。上訴人雖主張湯城園區
      14號大樓89年12月21日90年度區分所有權人會議之召集程
      序違法，惟並未於決議後三個月內請求法院撤銷該決議，
      故該會議制訂收取管理費之規約決議在未經撤銷前，應屬
      有效。故上訴人有依89年12月21日召開之區分所有權人會
      議制訂之規約，繳納以每坪80元計算之管理費之義務。
  (五)退一步言，設認上開89年12月21日制定之規約無效，依公
      寓大廈管理條例第10條第2項及民法第822條之規定，上訴
      人亦有按其應有部分比例給付管理費之義務，此為上訴人
      於原審所自認（參原審卷頁158），依民事訴訟法第279條
      規定，被上訴人無庸舉證證明上訴人負有按其應有部分給
      付管理費之義務。而湯城園區14號大樓住戶於89年12月21
      日決定該大樓共有物之管理費，每月應以共有人應有部分
      面積，依每坪80元計算繳納各共有人應有部份之管理費。
      上訴人有與會亦表同意，上訴人應有給付共有物管理費之
      義務。況上訴人於89年12月以前及91年4月以後，均係以
      每坪80元計算，由向上訴人承租房屋之承租人繳納，又上
      訴人於鈞院準備程序期日亦自認有關大樓管理費是其與承
      租戶約定由承租人繳納，且對上訴人出租系爭房屋之租約
      均記載房屋管理費由承租人繳納之事實不爭執，故上訴人
      顯有知悉並同意要繳納管理費之事實。上訴人主張其無繳
      納管理費之義務，應無可採。
    並於本院聲明：駁回上訴。
三、兩造不爭執之事實：
  (一)上訴人為系爭房屋之區分所有權人，屬湯城園區14號大樓
      （原名為湯城2C大樓，下稱系爭大樓）之住戶。
  (二)被上訴人湯城園區14號大樓管理委員會前曾由乙○○為法
      定代理人，依系爭大樓89年12月21日90年度區分所有權人
      會議記錄所載規約，訴請上訴人給付自90年1月起至91年3
      月止之管理費，經台灣板橋地方法院板橋簡易庭以94年度
      板小字第2704號判決駁回其訴確定。
  (三)上訴人於94年11月23日以6樓第1高票當選湯城園區14號大
      樓第12屆管理委員。翌日（即94年11月24日）被上訴人乙
      ○○張貼「湯城園區14號大樓管理委員會公告」於系爭大
      樓各樓層公佈欄及電梯內，該公告內容載有「6F最高票當
      選人6F-10甲○○先生，由於積欠本會14.5個月管理費，
      計新台幣48,150元整，幾經協調迄無繳交之意願，謹依據
      本會 (94)年14號管字第016號，第12屆委員會改選辦法第
      3條第1款『大樓管委會各職務委員及湯城園區管理委員會
      委員，於任期中出售其所有建築物或欠繳管理費達兩個月
      時，當然喪失其所任職務之資格』，取消其當選委員資格
      ，改由第二高票當選6F-1傑升通信予以擔任6樓之委員。
      」等語（下稱系爭公告）。
  (四)上訴人本人從未繳交任何管理費予被上訴人湯城園區14號
      大樓管理委員會（包括90年1月起至91年3月止之管理費）
      ，惟其於89年12月以前曾將系爭房屋租予碩紡公司，復於
      91年4月將之租予黑晶公司，於租賃契約均載有系爭房屋
      管理費由承租人繳納之約定，而上開兩家公司則均按月繳
      交以每坪80元計算之管理費。
  (五)「湯城園區14號大樓管理委員會」於93年7月19日始經主
      管機關台北縣三重市公所以北縣重工字第0930032675號函
      准予備查並核發報備證明，而系爭大樓管理規約於93年12
      月17日經93年度區分所有權人會議修正，依系爭93年度修
      正規約第7條第1款，委員名額之分配及相關選舉辦法詳如
      「大樓管理委員會委員改選辦法」，該辦法第3條(一)規定
      ：「大樓管委會各職務委員及湯城園區管理委員會委員，
      於任期中出售其所有建築物或欠繳管理費達兩個月時，當
      然喪失其所任職務之資格」。
四、兩造之爭點及論斷：
    上訴人主張其已當選系爭大樓第12屆管理委員，與被上訴人
    湯城園區14號大樓管理委員會間自有委任關係存在，然被上
    訴人乙○○於94年11月24日張貼被上訴人湯城園區14號大樓
    管理委員會名義之系爭公告，取消上訴人之委員身分，且公
    告內容誣指上訴人積欠管理費，有損上訴人之名譽，被上訴
    人應連帶賠償上訴人所受非財產上損害，公告並登報道歉以
    回復上訴人名譽等語。為被上訴人所否認，並以前揭情詞置
    辯。是本件兩造爭點為：(一)上訴人與被上訴人湯城園區14
    號大樓管理委員會間就95年度第12屆管理委員之委任關係，
    是否存在？(二)被上訴人乙○○張貼被上訴人湯城園區14
    號大樓管理委員會名義之系爭公告，是否構成侵害上訴人名
    譽之共同侵權行為？茲論述如下：
  (一)關於上訴人與被上訴人湯城園區14號大樓管理委員會間就
      95年度第12屆管理委員之委任關係是否存在之爭點：
    １、按確認法律關係成立不成立之訴，須原告有即受確認判
        決之法律上利益者，方得提起，民事訴訟法第247條定
        有明文。所謂即受確認判決之法律上利益，指因法律關
        係之存否不明確，致原告在私法上之地位有受侵害之危
        險，而此項危險得以對於被告之確認判決除去之者，始
        為存在（最高法院42年台上字第1031號判例、52年台上
        字第1922號判例參照）。
    ２、本件上訴人主張其與被上訴人湯城園區14號大樓管理委
        員會間就第12屆管理委員有委任關係存在，為被上訴人
        湯城園區14號大樓管理委員會所否認，故就上訴人所主
        張之法律關係存否，確有不明。又上訴人請求確認之第
        12屆管理委員任期業於95年12月31日屆滿，固為兩造所
        不爭執，惟其此部分聲明與其請求侵權行為損害賠償之
        他項聲明息息相關，是被上訴人湯城園區14號大樓管理
        委員會僅以上訴人係請求確認過去之法律關係遽指無確
        認之利益云云，尚難遽採。
    ３、惟按管理委員會，係指為執行區分所有權人會議決議事
        項及公寓大廈管理維護工作，由區分所有權人選任住戶
        若干人為管理委員所設立之組織。而管理委員之選任、
        解任、權限與其委員人數、召集方式及事務執行方法與
        代理規定，依區分所有權人會議之決議。但規約另有規
        定者，從其規定。公寓大廈管理條例第3條第9款、第29
        條第2項分別定有明文。而兩造不爭執真正之系爭大樓
        93年度修正規約第5條亦規定：「為處理區分所有關係
        所生事務，本大樓由區分所有權人及住戶互選管理委員
        ，組成管理委員會」。由此可知，系爭大樓之管理委員
        係由全體區分所有權人及住戶所選任，以執行區分所有
        權人會議決議事項及公寓大廈管理維護工作，易言之，
        委任關係乃存在管理委員與全體區分所有權人之間，至
        於管理委員會乃管理委員所組成，管理委員與管理委員
        會之間並無委任關係存在之可言。是上訴人主張其為系
        爭大樓95年度第12屆之管理委員，據此求為確認其與被
        上訴人湯城園區14號大樓管理委員會間有委任關係存在
        ，為無理由。
  (二)關於被上訴人是否有侵害上訴人名譽之共同侵權行為之爭
      點：
    １、按公寓大廈管委會有當事人能力，固為公寓大廈管理條
        例第38條第1項所明定，然依上述同條例第3條第9款之
        規定意旨可知，公寓大廈管理委員會之成立，旨在執行
        「區分所有權人會議決議事項」及「公寓大廈管理維護
        事務」，參酌同條例第38條第2項亦規定：「管理委員
        會為原告或被告時，應將訴訟事件要旨速告知區分所有
        權人。」，是依現行公寓大廈管理條例規定，管理委員
        會雖有訴訟上之當事人能力，惟因其僅具非法人團體之
        性質，尚不具有實體法上之權利能力，自難認其具有侵
        權行為損害負損害賠償之責任能力。易言之，應認公寓
        大廈管理委員會尚不具有實體法上之侵權行為能力。準
        此，上訴人以被上訴人湯城園區14號大樓管理委員會與
        被上訴人乙○○共同侵害上訴人名譽，主張被上訴人湯
        城園區14號大樓管理委員會應負共同侵權行為之連帶損
        害賠償責任云云，尚屬無據。
    ２、又公寓大廈成立管理委員會者，應由管理委員互推一人
        為主任委員，主任委員對外代表管理委員會。主任委員
        、管理委員之選任、解任、權限與其委員人數、召集方
        式及事務執行方法與代理規定，依區分所有權人會議之
        決議。但規約另有規定者，從其規定，公寓大廈管理條
        例第29條第第2項定有明文。本件系爭大樓管理規約訂
        立於92年12月19日，並於93年12月17日經區分所有權人
        會議修訂，此有被上訴人提出之湯城園區14號大樓管理
        規約附卷可稽（見原審卷頁43至76），且為上訴人所不
        爭執。而依系爭93年度修正規約第7條第1款，委員名額
        之分配及相關選舉辦法詳如規約附件五之「大樓管理委
        員會委員改選辦法」（下稱系爭改選辦法），系爭改選
        辦法第3條(一)規定：「大樓管委會各職務委員及湯城園
        區管理委員會委員，於任期中出售其所有建築物或欠繳
        管理費達兩個月時，當然喪失其所任職務之資格」，亦
        為兩造所不爭執，已如上述。由此堪認，關於系爭大樓
        管理委員之選任、解任等事務，均應依上開規定辦理。
    ３、至被上訴人所提湯城園區14號大樓管理委員會94年11月
        7日（94）14號管字第016號公布之「第11屆大樓管理委
        員會委員改選辦法」（原審卷頁79至81），該辦法名稱
        雖載為「第11屆」，然觀其第一條已表明其目的係因第
        11屆大樓管理委員會委員任期將於94年12月31日屆滿，
        故訂定該改選辦法。第四條(二)亦載明「本棟大樓管理委
        員會『第12屆』選舉重要工作管制表」，且其內容所載
        之各項選舉時程，均係針對第12屆管理委員選舉所設，
        由此堪認該辦法係因系爭大樓第11屆管理委員會委員屆
        期須改選而訂定，且其內容無非重申系爭規約附件五之
        系爭改選辦法相關規定而公告週知。是上訴人僅以其名
        稱載有「第11屆」，即謂該改選辦法與本件第12屆管理
        委員選舉無關云云，尚不足採。而上開「第11屆大樓管
        理委員會委員改選辦法」第3條(一)規定：「大樓管委會
        各職務委員及湯城園區管理委員會委員，於任期中出售
        其所有建築物或欠繳管理費達兩個月時，當然喪失其所
        任職務之資格」，係重申上述系爭改選辦法第3條(一)之
        規定，準此，系爭大樓第12屆管理委員選舉，倘有管理
        委員符合系爭改選辦法及上開「第11屆大樓管理委員會
        委員改選辦法」第3條(一)所規定「於任期中出售其所有
        建築物」或「欠繳管理費達兩個月」之要件，即無待任
        何解任行為，當然喪失其管理委員之資格。
    ４、按確定之終局判決就經裁判之訴訟標的，於當事人間有
        既判力。民事訴訟法第400條第1項、第401條第1項前段
        定有明文。本件被上訴人所指上訴人欠繳之90年1月起
        至91年3月止管理費（下稱系爭管理費），係在上述92
        年12月19日系爭大樓管理規約訂立之前，故92年12月19
        日訂立、93年12月17日修訂之系爭大樓管理規約即非得
        據為徵收之依據。而被上訴人湯城園區14號大樓管理委
        員會前曾由乙○○為法定代理人，依系爭大樓89年12月
        21日90年度區分所有權人會議記錄所載規約，訴請上訴
        人給付自90年1月起至91年3月止之系爭管理費，經台灣
        板橋地方法院板橋簡易庭以94年度板小字第2704號（下
        稱前訴）判決駁回其訴確定，為兩造所不爭執，且經本
        院調閱上開卷宗核對無訛。則依民事訴訟法第400條第1
        項及401條第1項之規定，經上開確定之前訴終局判決裁
        判之訴訟標的即「被上訴人湯城園區14號大樓管理委員
        會對上訴人依系爭大樓89年12月21日90年度區分所有權
        人會議記錄所載規約之管理費請求權」，於「被上訴人
        湯城園區14號大樓管理委員會」與「上訴人」間有既判
        力。而前訴確定判決之既判力雖不及於非當事人之乙○
        ○，惟被上訴人乙○○為前訴原告湯城園區14號大樓管
        理委員會之法定代理人並代理出庭進行言詞辯論，有該
        案卷可稽，對前訴確定判決結果當有所知悉。
    ５、惟按共用部分、約定共用部分之修繕、管理、維護，由
        管理負責人或管理委員會為之。其費用由公共基金支付
        或由區分所有權人按其共有之應有部分比例分擔之。但
        修繕費係因可歸責於區分所有權人之事由所致者，由該
        區分所有權人負擔。前項共用部分、約定共用部分之管
        理、維護費用，區分所有權人會議或規約另有規定者，
        從其規定。此為92年12月31日修正前之公寓大廈管理條
        例第10條第2、3項所明定。是有關公寓大廈共用部分、
        約定共用部分之管理、維護費用，區分所有權人會議或
        規約有規定者，應從其規定，倘無區分所有權人會議或
        規約之規定可據者，仍應由區分所有權人按其共有之應
        有部分比例分擔之。準此，系爭大樓89年12月21日90年
        度區分所有權人會議記錄所載規約，依前訴確定判決，
        雖不得據為系爭大樓管理費之請求依據，惟上訴人為系
        爭大樓之區分所有權人，仍應依上開規定，按其共有之
        應有部分比例分擔系爭大樓之管理費，此復為兩造所不
        爭執（見本院卷頁48反面、66）。是被上訴人乙○○主
        張其認為上訴人依公寓大廈管理條例第10條第2項之規
        定有按其應有部分比例給付管理費之義務等語，尚非無
        據。
    ６、至上訴人以被上訴人從未依公寓大廈管理條例第10條第
        2項之規定計算按其應有部分比例應負擔之管理費數額
        ，而認其無繳納系爭管理費之義務。而被上訴人則以89
        年12月以前及91年4月以後之管理費均係依每坪80元按
        月計收，因認上訴人應依此收費標準繳交管理費。由此
        堪認，兩造對於上訴人是否應依公寓大廈管理條例第10
        條第2項之規定按月繳納依每坪80元計算之管理費有所
        爭執，而就此爭執之訴訟標的法律關係，既未另經法院
        確定判決所裁判，即難遽認上訴人無須繳納系爭管理費
        。易言之，僅以被上訴人乙○○知悉被上訴人湯城園區
        14號大樓管理委員會對上訴人依系爭大樓89年12月21日
        90年度區分所有權人會議記錄所載規約請求上訴人給付
        管理費遭敗訴確定，尚不足認定被上訴人乙○○明知上
        訴人無繳納系爭管理費之義務而故意誣指上訴人欠繳2
        個月以上之管理費。
    ７、參以上訴人於本院自陳：自78年開始將房屋出租他人，
        所有租賃合約書均約定管理費由房客負擔等語在卷（見
        本院卷頁65反面）。而上訴人於89年12月以前曾將系爭
        房屋出租訴外人碩紡公司，復於91年4月將之出租訴外
        人黑晶公司，上開兩家公司於承租期間均與系爭大樓其
        他住戶一樣按月繳交以每坪80元計算之管理費，為兩造
        所不爭。則被上訴人乙○○為系爭大樓管理委員會之主
        任委員，因多年來系爭房屋住戶均按月繳交以每坪80元
        計算之管理費，僅其間之90年1月至93年3月未繳管理費
        ，因認該期間之住戶即上訴人有欠繳2個月以上管理費
        之客觀事實，符合系爭改選辦法及上開「第11屆大樓管
        理委員會委員改選辦法」第3條(一)所規定「欠繳管理費
        達兩個月」之要件，本於主任委員之職務依上開規定而
        張貼系爭公告，尚難認其有不法侵害上訴人名譽之故意
        或過失。再觀之系爭公告內容，僅表示上訴人積欠系爭
        管理費迄未繳交之客觀事實符合系爭改選辦法所定之喪
        失當選委員資格，別無其他評譽貶損之用語，亦難認被
        上訴人乙○○有侵害上訴人名譽之不法行為。是上訴人
        主張被上訴人乙○○張貼系爭公告不法侵害其名譽，應
        賠償其精神上之損失，並應公告且登報道歉以回復上訴
        人名譽云云，均無理由。
五、綜上所述，上訴人請求確認其與被上訴人湯城園區14號大樓
    管理委員會間就95年度第12屆管理委員之委任關係存在，及
    依民法第184條第1項、第185條、第195條第1項之規定，請
    求被上訴人(一)公告如附件所示之道歉悔過書於湯城園區14號
    大樓各樓層之各個佈告欄與各電梯內、湯城園區各棟大樓一
    樓之佈告欄一個月，以及報紙（中國時報、聯合報和自由時
    報）上分期接續各一星期。而且須將所有訴訟事由與結果告
    知區分所有權人，(二)連帶賠償上訴人10萬元，均無理由，應
    予駁回。原審為上訴人敗訴之判決，理由雖有不同，但結論
    並無二致，仍應予維持。上訴意旨求予廢棄改判，為無理由
    ，應駁回其上訴。
六、本件事證已臻明確，兩造其餘攻擊防禦及所舉證據，經核與
    判決結果均不生影響，爰不再一一論駁，附此敘明。
七、據上論結，本件上訴為無理由，依民事訴訟法第449條第2項
    、第78條，判決如主文。
中　　華　　民　　國　　96　　年　　12　　月　　12　　日
                    民事第十四庭
                        審判長法　官 張  蘭
　　　　　　　　　　　　　  　法　官 黃麟倫
　　　　　　　　　　　　　　  法　官 鄭純惠
正本係照原本作成。
如不服本判決，應於收受送達後20日內向本院提出上訴書狀，其
未表明上訴理由者，應於提出上訴後20日內向本院補提理由書狀
（均須按他造當事人之人數附繕本）上訴時應提出委任律師或具
有律師資格之人之委任狀；委任有律師資格者，另應附具律師資
格證書及釋明委任人與受任人有民事訴訟法第466條之1第1項但
書或第2項（詳附註）所定關係之釋明文書影本。
中　　華　　民　　國　　96　　年　　12　　月　　13　　日
　　　　　　　　　　　　　　　書記官 劉麗芬
附註：
民事訴訟法第466條之1（第1項、第2項）：
對於第二審判決上訴，上訴人應委任律師為訴訟代理人。但上訴
人或其他法定代理人具有律師資格者，不在此限。
上訴人之配偶、三親等內之血親、二親等內之姻親，或上訴人為
法人、中央或地方機關時，其所屬專任人員具有律師資格並經法
院認為適當者，亦得為第三審訴訟代理人。
